　　　　　　　　 臺灣高等法院交通事件裁定
抗　告　人
即受處分人　歐文筆
代　理　人　陳清進律師
　　　　　　蔣彥威律師
　　　　　　歐家佑律師
上列抗告人因違反道路交通管理處罰條例案件，不服臺灣臺北地
方法院，中華民國100年3月31日所為裁定（100年度交聲字第233
、234、235、236號），提起抗告，本院裁定如下：
    主  文
抗告駁回。
    理  由
一、原裁定意旨略以：受處分人歐文筆駕駛車牌5568-PP號租賃
    小客車，於民國99年11月25日21時40分許，在國道一號汐五
    高架北向30公里處，因行車速度達161公里，經國道公路警
    察局第一警察隊警員以雷射測速器測得超速61公里，員警立
    即開啟警示燈及警笛，並以指揮棒示意停車，惟違規車輛並
    未停車，立即加速逃逸，並沿途在車陣穿梭，任意蛇行，復
    於國道一號汐五高架北向23公里處行駛外側路肩，嗣遭舉發
    員警記明車號，並以車主為舉發對象掣單逕行舉發「行車速
    度超過規定之最高時速60公里以上」、「行駛於高速公路，
    未依規定使用路肩」、「違反本條例之行為，經交通勤務警
    察制止時，拒絕停車接受稽查而逃逸者」、「在道路上蛇行
    」等4項違規。嗣受處罰人於通知單上所載應到案日期向原
    處分機關辦理歸責駕駛人，原處分機關乃於100年1月13日依
    道路交通管理處罰條例第33條第1項第9款、第43條第1項第1
    款、第2款、第60條第1項及違反道路交通管理事件統一裁罰
    基準表之規定，裁處罰鍰共計新台幣（下同）33,000元，並
    依道路交通管理處罰條例第63條規定記違規點數8點。受處
    分人雖以其在上述時間、地點，並未遇到警察，根本沒有攔
    截，亦無以警鈴示警追蹤，則其執勤及取締方式有否違背規
    範？且4張罰單舉發時間均在同一時間，舉發事實顯有矛盾
    ，測速違規除無照片外，測速槍是否有定期檢測，不無疑問
    ，爰聲明異議云云。經查：(一)受處分人對於99年11月25日21
    時許，駕駛車牌5568-PP號租賃小客車，行經國道一號汐五
    高架北向30公里處等情並不爭執，並主動向原處分機關辦理
    駕駛人違規歸責；且供稱：「（99年11月25日下午9時許你
    有無可能開這輛車行使在18標高速公路高架橋上？）有可能
    。」、「（所以你提起本件交通異議聲明，並不爭執你於99
    年11月25日下午9時許有開『5568-PP』自用小客車，只是爭
    執你並未違規？）我並不爭執當天該時間我有開『5568-PP
    』自用小客車…」等語，此情堪先認定。(二)證人即本件掣單
    舉發之國道一隊濱江小隊警員李元凱具結證稱：我們當時在
    汐五高架北上30.5公里處定點執行取締超速違規勤務。測速
    地點300公尺前都會有警示牌。當時執行取締超速勤務時，
    沈學長坐在駕駛座車子是發動怠速狀態待命中，伊當時坐在
    左後座，伊向後方轉身右手拿測速槍把手，左手扶著測速槍
    前面，以右眼接近測速槍上方瞻孔望遠鏡去目測來車，左眼
    緊閉，每當車陣過來當中如有車輛車速比其他車快，伊就用
    雷射槍目視瞻孔望遠鏡處對準該較快速之車輛之車身、右手
    食指扣把手板機發射雷射訊號後，雷射槍瞻孔內玻璃會浮現
    車速，當時測得本件違規車輛車速為161後，立即大聲朗誦
    該車速，放下測速槍，兩眼一直盯著違規車輛，由沈學長開
    警示燈鳴警笛並向前加速左手持指揮棒伸出車窗外，指示該
    車輛停至路肩接受攔查，該違規車輛並未減速。伊當時看到
    的違規車輛是黑色的，我們想辦法要追到違規車輛的車頭前
    攔停，指示行至路肩，但因該車車速過快，並加速往前穿梭
    車陣，一直任意變換車道，我們從北上30K一直追到堤頂交
    流道（18K）下來都一直沒有追到，其間有兩度因為違規車
    輛前方車陣車輛過多，違規車輛無法繼續加速前行而放慢速
    度，我們巡邏車已經接近違規車輛的後方並鳴警笛，我們是
    第一次接近違規車輛後方時看見違規車輛車牌號碼，當時無
    法將違規車輛攔停，違規車輛後來就再穿入車陣中，繼續加
    速往前，我們將巡邏車警笛關閉繼續追逐違規車輛，但我們
    一有鳴警笛，違規車輛就切出路肩超越前方車陣後，再切回
    車道，繼續行駛，學長發現前方車流量變少，違規車輛車速
    更快，我們已經無法再追上違規車輛等語。核與證人即本件
    舉發之國道一隊濱江小隊之同車警員沈宗翰具結證述：我們
    當天將巡邏車停在汐五高架北上30公里處之路肩，由伊同事
    李元凱測速，他坐在左後座，他是拿著雷射槍伸出車窗外往
    後方測速，伊坐在駕駛座上準備隨時要去攔車，巡邏車並未
    熄火。就上述地點測到本案違規車輛超速後，然後伊就示意
    該車停車，但是該車不願意配合，繼續加速，伊就跟在他的
    後面，到了約高架北向26公里處過環北交流道，因為那邊只
    有兩線道，所以該車有被前方車輛擋住，而速度慢下來，所
    以伊非常清楚的看到該車的車號，並且再次鳴警笛示意該車
    停車，但是聽到警笛聲，其他車輛都有減速，反而違規車輛
    繼續加速，利用路肩往前衝，所以我們只能繼續跟在該車後
    面，一直跟到堤頂交流道出口，因為已經離開我們的轄線，
    我們就沒有繼續追，而進行舉發等語相符。(三)復參諸證人庭
    呈之測速槍測得速度翻拍照片、工作紀錄簿影本、巡邏車輛
    調派登記簿影本、無線電通信紀錄聯絡表勤務中心紀錄表，
    測速槍翻拍照片顯示測得之速度確實為161公里，且該測速
    槍亦經經濟部標準檢驗局檢定合格，有該檢定合格證書附卷
    可稽（型號TruSpeed、器號：TS000393、檢定合格單號碼：
    J0GB0000000、檢定日期：99年8月20日、有效日期：100年8
    月31日），又工作紀錄簿及無線電通信紀錄聯絡表勤務中心
    紀錄表亦詳細清楚記載本件違規事實，均與證人等之證詞相
    符，且該等紀錄為公務員職務製作上之紀錄文書，應屬可信
    ，是受處分人於上述時地有超速之違規行為堪可認定。(四)再
    者，舉發機關員警當下以DV拍攝追逐攔車過程，並庭提光碟
    1片，經庭後勘驗該光碟，光碟內容有1影片檔，影片長度共
    計2分40秒，拍攝內容為證人即舉發員警追逐跟拍欲攔停違
    規車輛之過程，在整部影片中，跟拍前方之違規車輛一直有
    連續變換車道、蛇行之行為，且跟拍過程，遭跟拍車輛均在
    巡邏車前方未曾減速，在影片時間1分0秒時，拍攝之員警大
    聲朗誦車牌號碼為5568-PP、在2分03秒時亦清楚拍攝到前方
    追逐之車輛車牌為5568-PP即本件之違規車輛無訛；而在1分
    25秒時，證人拍攝到自身駕駛之巡邏車車速約達200公里，
    卻仍追趕不及違規車輛，顯見當時違規車輛之車速已逾200
    公里；另在1分57秒巡邏車接近違規車輛時有鳴警笛，違規
    車輛依然不顧警方巡邏車示意停車，逕自向前加速行駛，影
    片內容與證人之供述相符，有光碟、勘驗筆錄、翻拍光碟畫
    面附卷可證。本件事證明確，受處分人於上述時、地確有違
    規超過最高速限60公里以上、蛇行、拒絕停車接受稽查而逃
    逸、違規行駛路肩之行為，洵堪認定。受處分人前詞置辯，
    顯無理由。綜上所述，原處分機關依道路交通管理處罰條例
    第33條第1項第9款、第43條第1項第1款、第2款、第60條第1
    項等規定，裁處罰鍰共計新台幣（下同）33,000元，並依條
    例第63條規定共記違規點數8點，核無不合，受處分人之異
    議為無理由，應予駁回等語。
二、抗告意旨略以：(一)證人李元凱證稱：將巡邏車警笛關閉繼續
    追逐違規車輛等語，是否已違背執勤需開警笛規範？證人沈
    宗翰證稱：所以我們只能繼續跟在該車後面，一直跟到堤頂
    交流道出口，因為已經離開我們的轄線，我們就沒有繼續追
    ，而進行舉發等語。既然已下交流道為慢車道，容易攔停下
    ，為何沒有欄停？(二)測速槍翻拍照片是否為5568-PP該車？
    另其合法之誤差範圍為多少（如果為0.7的以上則表示未達
    法定60公里）？日期及時問是否有標示？亦請法官明察。(三)
    警員以DV拍攝及影片檔是否為值勤警員合法之蒐證工具？另
    影片內容如何證明是5568-PP該車有超速60公里及變換車道
    是否等於蛇行？另該DV內容並未於庭上播放，讓本人說明及
    確認是否為本人駕駛5568-PP該車？亦有違誤。(四)又其中2張
    罰單除皆載明違規地點分別為國一道汐五高架北向30公里至
    堤頂大道出口匝道於19公里，除該路段長達11公里外，因違
    規時間皆為99年11月25日21時40分同1分鐘，即表示需有時
    速達11公里＊60分鐘＝660公里之汽車可達成1分鐘跑11公里
    ，且以前述660公里/小時速度國道警員如何看到車牌及追上
    取締攔截？其餘2張罰單分別載明違規地點分別為國一道汐
    五高架北向30公里及國一道汐五高架北向23公里，除該路段
    距離7公里外，因違規時間皆為99年11月25日21時40分同1分
    鐘，即表示需有時速達7公里＊60分鐘＝420公里之汽車可達
    成1分鐘跑7公里，且以前述420公里/小時速度國道警員如何
    看到車牌及追上取締攔截？縱使有全人類最快之汽車亦無法
    達成，顯然有所矛盾。(五)又公務員之日常書面記載（非各局
    處首長核可用印後公文書）及只憑看到，無法提出任何具體
    事證，是否構成證據要件？亦有疑問。(六)又原裁定認影片時
    間1分0秒時，拍攝警員大聲朗誦車牌號碼為5568-PP，表示
    沒拍到車號，與在2分03秒時，亦清楚拍攝到前方追逐之車
    輛，車牌為5568-PP即本件之違規車輛無訛，惟上述兩段話
    有何相關？(七)裁定書以證人拍攝到自身駕駛之巡邏車車速約
    達200公里，卻仍追趕不及違規車輛，顯見當時違規車輛之
    車速已逾200公里，上述皆為「推論」之結果，對超速無法
    提出任何具體證據，況且車上已有合法之蒐證工具測速槍，
    為何不直接測速紀錄200公里，而說是161公里，讓人無法相
    信亦前後矛盾。(八)原裁定從頭到尾除警員證詞外，皆為「推
    論」之結果，根本沒有具體的事證可佐證，是否違背人證及
    物證皆須存在之基礎？若當時警員依執勤規範蒐證，根本無
    如此多之爭論，且讓人無法信服。(九)是行政機關應依法律而
    為行政行為，就對人民自由權利所為之限制須有法律或經法
    律授權行政機關訂定之法規命令明文規定，始得為之，且應
    以無罪推定原則判斷，縱有萬分之一懷疑亦不得妨礙人民權
    利而誤判，且並非以先射飛鏢再畫靶之方式裁決，此為民主
    法治國家之基本原則。爰依法提起抗告，請求撤銷原裁定云
    云。
三、經查：
  (一)按「汽車駕駛人，駕駛汽車有下列情形之一者，處6,000元
    以上24,000元以下罰鍰，並當場禁止其駕駛：一在道路上蛇
    行，或以其他危險方式駕車。二行車速度，超過規定之最高
    時速60公里以上。」、「汽車駕駛人有第1項第1款、第2款
    或前項行為者，並吊扣該汽車牌照3個月；經受吊扣牌照之
    汽車再次提供為違反第1項第1款或前項行為者，沒入該汽車
    」、「汽車行駛於高速公路、快速公路或設站管制之道路，
    未依規定使用路肩，處汽車駕駛人3,000元以上6,000元以下
    罰鍰。」、「汽車駕駛人，駕駛汽車有違反本條例之行為，
    經交通勤務警察或依法令執行交通稽查任務人員制止時，不
    聽制止或拒絕停車接受稽查而逃逸者，除按各該條規定處罰
    外，處新臺幣3,000元以上6,000元以下罰鍰。」道路交通管
    理處罰條例第43條第1項第1款、第2款、第4項、第33條第1
    項第9款、第60條第1項分別定有明文。又汽車駕駛人不服指
    揮稽查而逃逸，當場不能或不宜攔截製單舉發者，得對汽車
    所有人逕行舉發處罰，並應記明車輛牌照號碼、車型等可資
    辨明之資料，查明汽車所有人姓名或名稱、住址後，以汽車
    所有人為被通知人製單舉發處罰之；受舉發違反道路交通管
    理事件之受處罰人，認為受舉發之違規行為應歸責他人者，
    應於舉發違反道路交通管理事件通知單應到案日期前，檢附
    相關證據及應歸責人相關證明文件，向處罰機關告知應歸責
    人，處罰機關應即另行通知應歸責人到案依法處理，道路交
    通管理處罰條例第7之2條第1項第4款、第4項、第85條亦分
    別定有明文。
  (二)本件抗告人歐文筆於99年11月25日21時40分許，駕駛車牌55
    68-PP號租賃小客車，行經國道一號汐五高架北向30公里處
    ，以時速161公里超速行駛（限速時速100公里，超過速限61
    公里），經警開啟警示燈及警笛，以指揮棒示意停車，抗告
    人未停車接受稽查。經警駕車追逐，抗告人沿途在車陣穿梭
    ，任意蛇行，復於國道一號汐五高架北向23公里處行駛外側
    路肩，以逃避稽查取締等情，業據證人即警員李元凱、沈宗
    翰於原審指證綦詳，並有測速槍測得速度翻拍照片、翻拍光
    碟畫面4紙、光碟1片在卷可佐。又原審勘驗警員執勤光碟結
    果：1分0秒時，有一男聲大聲朗誦車牌號碼為5568-PP。1分
    09秒時兩名男子交談，談到當時車速已經開到200。畫面中
    前方跟拍之黑色車輛，時而變換車道。1分25秒時，鏡頭拍
    攝到巡邏車車內儀表表，引擎轉速超過4,000轉，車速約達
    200公里。1分57秒巡邏車接近前方黑色車輛時開始鳴笛，前
    方黑色車輛依然向前加速行駛。2分03秒拍攝到前方追逐之
    黑色車輛車牌為5568-PP，有勘驗筆錄在卷可憑。抗告人於
    原審亦自承上揭小客車都是其在使用，其他人不可能駕駛上
    揭小客車，其於上揭時地有可能開車行駛在高速公路上等語
    。而本案使用之雷射測速儀係於99年8月20日檢定合格，使
    用之有效期限至100年8月31日，有經濟部標準檢驗局雷射測
    速儀檢定合格證書1紙在卷可參。抗告人違規事證明確，堪
    以認定。抗告人置證人李元凱、沈宗翰明白之證詞及卷附照
    片、勘驗筆錄等證據於不顧，空言質疑測速槍測得速度翻拍
    照片是否為違規車輛？測速合法誤差誤差範圍為多少？日期
    、時間是否有標示？影片內容能否證明抗告人有超速60公里
    及蛇行？均無可採，亦無再為調查之必要。又證人李元凱、
    沈宗翰既已到庭證述渠等執勤經過，援用渠等之證詞認定違
    規事實即足，無援引卷附工作紀錄簿及無線電通信紀錄聯絡
    表勤務中心紀錄表認定違規事實之必要，併此敘明。
  (三)交通勤務警察負責執行道路交通管理之稽查及違規之取締，
    ，並得以科學儀器蒐集取得違規之證據資料（道路交通管理
    處罰條例第7條、第7-2條參照）。警察為達成其法定任務，
    於執行職務時，得採取必要之公權力之具體措施。但不得逾
    越所欲達成執行目的之必要限度，且應以對人民權益侵害最
    少之適當方法為之。警察行使職權依當時情形，認為目的無
    法達成時，得依職權終止執行（警察職權行使法第2條、第3
    條參照）。本件證人李元凱、沈宗翰依法執行交通稽查、違
    規取締勤務時，使用測速槍測速、以錄影器材蒐證、鳴警笛
    並以指揮棒指示駕駛人停車受檢、於追逐途中停止鳴警笛及
    嗣後放棄追逐違規車輛，均屬渠等於執勤時得採取之合理措
    施，且未逾越必要限度，無違比例原則，均無不合。抗告人
    質疑員警將巡邏車警笛關閉繼續追逐違規車輛、未下交流道
    攔停及以錄音器材拍攝影片等行為不當，均不足採。
  (四)本件臺北市交通事件裁決所北市裁罰字第裁22-Z00000000、
    22-Z00000000、22-Z00000000、22-Z00000000號違反道路交
    通管理事件裁決書，所載違規時間均為99年11月25日21時40
    分，違規地點均為國道一號汐五高架北，違規事實分別為「
    行車速度，超過規定之最高時速60公里以上未滿80公里」、
    「行駛高速公路違規使用路肩」、「違反處罰條例之行為，
    拒絕停車接受稽查而逃逸」、「在道路上蛇行」。抗告人於
    違規超速後，在違規拒絕稽查而逃逸之過程中，另違規行駛
    路肩及蛇行。其先後違規之行為態樣並不同，應成立4個違
    規行為，裁決書上違規時間之記載並不影響違規行為數之認
    定。且裁決書記載違規時間、地點主要在確定違規事實之同
    一性，避免重覆裁罰。其記載縱非甚為精確，只要無礙違規
    事實同一性之認定，自無單獨為此撤銷原處分之必要。抗告
    人徒以舉發違反道路交通管理事件通知單所載不精確之時間
    、地點，推論違規車輛之車速高達600公里，而質疑警員如
    何能看到車牌及追逐取締攔截違規車輛，委無可採。
  (五)綜上所述，原裁定以原處分機關依道路交通管理處罰條例第
    33條第1項第9款、第43條第1項第1款、第2款、第60條第1項
    等規定，共裁處抗告人罰鍰33,000元，並依道路交通管理處
    罰條例第63條規定共記抗告人違規點數8點，並無違誤，而
    駁回抗告人異議之聲明，核無不合。抗告人猶執前詞再事爭
    執，為無理由，應予駁回。
四、據上論結，應依道路交通事件處理辦法第25條，刑事訴訟法
    第412條，裁定如主文。
中    華    民    國  100     年    5     月    26    日
                  刑事第七庭  審判長法  官  陳憲裕
                                    法  官  游紅桃
                                    法  官  楊智勝
以上正本證明與原本無異。
不得再抗告。
                                    書記官  林桂玉
中    華    民    國   100    年    5     月    27    日